【裁判字號】    96,易,3769
【裁判日期】    970320
【裁判案由】    妨害自由
【裁判全文】
臺灣板橋地方法院刑事判決              96年度易字第3769號
公  訴  人  臺灣板橋地方法院檢察署檢察官
被      告  丁○○
上列被告因妨害自由案件，經檢察官提起公訴（96年度偵字第11
322 號），本院判決如下：
    主  文
丁○○以加害生命、身體之事恐嚇他人，致生危害於安全，處拘
役伍拾日，如易科罰金，以新臺幣壹仟元折算壹日；減為拘役貳
拾伍日，如易科罰金，以新臺幣壹仟元折算壹日。
    事  實
一、丁○○與甲○○（業經檢察官另為不起訴處分確定）係朋友
    關係，因甲○○與乙○○間有合會會款糾紛，甲○○委請丁○○等友人，如有知道乙○○之行蹤者，請隨即通知甲○○
    。嗣於民國（下同）九十六年三月二日下午三時許，丁○○
    利用本身及乙○○均係從事房屋仲介之便，邀約乙○○前往
    臺北縣新莊市○○路○段五八號十二樓之三看屋，乙○○不
    疑有他，遂帶同欲購屋之人丙○○一同前往，丁○○則與不
    知情之同事戊○○等三名男子一同在場，並私下通知甲○○
    前來。詎丁○○於甲○○尚未到達上址前，在陪同乙○○、
    丙○○於現場看屋時，突向乙○○質問是否積欠他人合會會
    款，因乙○○否認，雙方遂發生口角爭執，丁○○竟基於恐
    嚇之犯意，向乙○○恫稱：「你隨時可以走，但離開的話，
    人身安全自行負責」等語，使乙○○了解其意是暗示如逕行
    離開現場，其生命、身體將可能遭受惡害，以此加害生命、
    身體之將來惡害通知乙○○，使乙○○心生畏懼，致生危害
    於安全。
二、案經告訴人乙○○訴由臺北縣政府警察局新莊分局移送臺灣
    板橋地方法院檢察署檢察官偵查起訴。
    理  由
一、訊據被告丁○○固坦承有於上開時、地，利用邀約告訴人乙○○看屋之便，向告訴人乙○○談及其積欠甲○○合會會款
    之事，並私下通知甲○○到場等情，惟矢口否認有何恐嚇危
    害安全之犯行，辯稱：我當時是向乙○○說「妳們的事我不
    想介入，妳如果要離開的話，就不關我的事」，我沒有說離
    開的話要安全自負之類的話云云。惟查：
（一）上開事實部分，業據證人即告訴人乙○○於本院審理中證
      述綦詳，其於本院審理中證稱：「當時是一位陳小姐告訴
      我新莊那邊有房子，問我是否要買，帶我去看房子，是由
      陳小姐跟被告一起騎乘機車，我跟丙○○開車跟在後面，
      我將車停在地下室，我們一起上樓看屋，一進到屋內有一
      個男子，我不知道是否是屋主，之後又有二個或是三個男
      子也進來，包括一個年紀很小很像國中生，我不知道他們
      是做什麼的，陳小姐說同一社區還有別間房子，他要去拿
      資料，所以就先離開，離開之後，這時一開始原本在屋內
      的男子好像也已經不在，被告將外套脫掉並將大門關起來
      鎖住，我們都在客廳，包括後來進來的三個男子也在客廳
      ，被告突然對著我說欠人家的錢要怎麼處理，我跟他說我
      沒有欠人家錢，是欠誰，被告說等一下當事人就會過來，
      被告還說我差人家一條會錢，說我如果沒有辦法還沒有關
      係，叫我先簽本票。我說多少錢要先對帳要有證據，不能
      叫我簽就簽，我不願意。他說我簽本票就可以離開，叫我
      不要為難他，我執意不簽。他叫我簽本票過程中被告有讓
      我打電話，所以我有打給我朋友、前夫，我跟他們說我人
      在新莊看屋及被告叫我簽本票，若沒有簽本票不能走等情
      事，被告還有跟我朋友對話過。過程中，被告還有說，我
      要走的話可以，但是如果離開這個門之後，自身安全自行
      負責」、「對方人那麼多當然會怕，但是我遇到事情就是
      要處理」、「甲○○好像三點多來了，我在客廳有跟甲○○口角一、二句，她就進到房間裡面，都是我在跟被告談
      ，主要就是要求我要簽本票，金額是講三十幾萬元」、「
      他講我離開這個門之後人身安全自行負責，這句話不止說
      過一次，他沒有說我離開這邊都不關他的事」、「他說我
      如果簽本票就可以離開，所以我當時想如果沒有簽本票就
      無法離開，最後因為警察來我才離開」、「他是說我隨時
      可以走，但是如果我離開的話，人身安全自行負責，當時
      甲○○還沒有到」等語（見本院九十七年三月六日審判筆
      錄第三至六頁）。
（二）證人乙○○上開證言，核與證人即當時在場之人丙○○於
      偵查中（查證人丙○○於偵查中之證述，雖係被告以外之
      人於審判外之言詞陳述，惟上開證人於偵查中證述業經具
      結，且無證據證明有顯不可信之情形，依據刑事訴訟法第
      一百五十九條之一第二項規定，上開證人之偵查中證述有
      證據能力）及本院審理中證述情節大致相符。丙○○於偵
      查中證稱：「我有聽到一名男子說，若告訴人離開，安全
      自負。該名男子說跟我無關，不會傷害我，讓我先走，我
      就離開。我就通知朋友，請他們報警」、「有一名女子小
      江（指甲○○）到場，她跟告訴人對錢。男子先有要告訴
      人簽本票，並說簽完三十萬元本票就可以離開，債務可以
      解決。小江到場後，只有討論債務、吵架」等語（見偵查
      卷第二七頁），其於本院審理中亦證稱：「當天乙○○找
      我去看房子，所以我就跟她一起去，是被告跟陳小姐帶我
      們去的，到了之後，我們覺得房子不怎麼樣，陳小姐好像
      有事情先走，之後我們又看了五分鐘左右，後來有三、四
      個男子進來，包括年紀小的男孩，後來被告突然問乙○○
      有一筆三十萬元會款如何處理，乙○○覺得很驚訝，我也
      不知道是什麼事情，後來他們二個講了一下，好像搞清楚
      是什麼事情了，乙○○說帳款已經委託另一位小姐要給甲○○，可是被告說沒有，所以雙方起爭執，過程中雙方說
      了不好聽的話，雙方互罵髒話，我不知道怎麼辦」、「他
      們叫我坐在旁邊，雙方都說不關我的事，乙○○看我表情
      可能不太愉快，就要求被告讓我先走，被告也說沒有關係
      要我先走，當時我覺得他們吵得很兇，是乙○○找我一起
      去的，我不應該先走，所以我一直等到甲○○進來之後，
      甲○○跟乙○○又發生爭吵，被告才叫戊○○帶我去地下
      室開車，我就先離開」、「過程中我沒有聽得很清楚，因
      為當時戊○○在跟我聊天，被告是有跟乙○○說妳要走就
      走啊，不過林小姐有跟我說她不敢先走」、「被告向乙○○說妳可以走啊，妳可以走啊，妳走啊」、「乙○○當時
      表現很害怕，因為當時對方人比較多」、「在我進去屋內
      二十分鐘之後甲○○才到」、「在偵訊中證稱有聽到一名
      男子說若告訴人離開安全自負，該名男子說與我無關，不
      會傷害我，讓我先走等語是實在的」等語（見本院九十七
      年三月六日審判筆錄第七至十頁）。
（三）又依據上開證人證言可知，被告與告訴人乙○○於上開時
      、地，確曾為甲○○合會會款之事發生嚴重爭吵，且被告
      是為甲○○而向告訴人乙○○質問合會會款事宜，其亦已
      私下通知甲○○前來，是衡諸常情，其在甲○○尚未到場
      之前，豈會無端向告訴人乙○○稱「妳們的事我不想介入
      ，妳如果要離開的話，就不關我的事」等語，是被告上開
      辯解與常情事理不符，不足採信，此反益徵被告確有向告
      訴人乙○○說其「若離開現場」等語，足認上開證人所證
      並非無稽，應堪採信。
（四）按恐嚇乃以將加害之事實，通知被害人，使其生畏懼之心
      為已足，凡以加害人之生命、身體、自由、名譽或財產，
      使人心生畏怖之心理者均屬之，而恐嚇之方法，包括使用
      言語、文字、動作、明示或默示等方式，且惡害通知之方
      式，直接或間接、書信或電話通知等均無不可，不以發生
      實害為必要。是被告向告訴人乙○○稱如果離開，人身安
      全自行負責等語，足使乙○○了解其意係暗示如離開現場
      ，其生命、身體將有遭受不法惡害之可能，且於被告對告
      訴人乙○○為上開恫嚇後，乙○○即不敢離開，並表現很
      害怕等情，業經證人丙○○證述明確，有如前述，足見被
      告上開言詞已對告訴人乙○○造成心理上強大威脅與壓力
      ，而心生畏懼，致生危害於安全，應無可疑。
（五）至證人甲○○、戊○○於本院審理中雖證稱，渠等在場時
      並未聽見被告有對告訴人乙○○為上開恫嚇之言語等語。
      惟查，被告係在證人甲○○到達現場前，對告訴人乙○○
      恫稱如果離開，人身安全自行負責等語之事實，業經證人
      乙○○於本院審理中、證人丙○○於偵查及本院審理中證
      述明確，有如前述，是被告對告訴人為恫嚇行為時，證人
      甲○○尚未到達現場，是其證述未聽聞被告有為上開恐嚇
      言詞等語，與證人乙○○、丙○○上開證言並無齟齬。又
      證人戊○○於本院審理中亦證稱：他們一開始爭吵，我知
      道他們在吵什麼後，我才跟丙○○說不關我們的事，所以
      後來就跟丙○○聊天。我沒有從頭到尾一直注意他們在講
      什麼等語（見本院九十七年三月六日審判筆錄第十四頁）
      ，足見證人戊○○於現場時，因認事不關己，所以並未全
      程注意被告與告訴人乙○○之爭吵過程，是其證言尚難執
      為有利被告之認定，附此敘明。
（六）綜上足認本案事證明確，被告犯行洵堪認定，應依法論科
      。
二、核被告丁○○所為，係犯刑法第三百零五條之恐嚇他人致生
    危害於安全罪。爰審酌被告素行、智識程度、為他人催討欠
    款而為恐嚇行為之動機、使用言語暗示之恐嚇手段、恐嚇之
    內容對被害人所生危害程度，犯後否認犯行，及雖未與被害
    人達成和解，但已向被害人表明並非有心（見九十七年三月
    六日審判筆錄第十六頁）等一切情狀，量處如主文所示之刑
    ，並諭知易科罰金之標準。又被告所犯上開恐嚇危害安全罪
    ，犯罪時間均在九十六年四月二十四日以前，依中華民國九
    十六年罪犯減刑條例第二條第一項第三款、第七條、第九條
    規定，減其宣告刑二分之一，並諭知易科罰金之折算標準。
據上論斷，應依刑事訴訟法第二百九十九條第一項前段，刑法第
三百零五條、第四十一條第一項前段，刑法施行法第一條之一第
一項、第二項前段，中華民國九十六年罪犯減刑條例第二條第一
項第三款、第七條、第九條，判決如主文。
本案經檢察官陳佳宏到庭執行職務。
中    華    民    國    97    年    3     月    20    日
                  刑事第十六庭  法  官  白光華
以上正本證明與原本無異
如不服本判決應於送達後10日內向本院提出上訴狀
                                書記官  張玉如
中    華    民    國    97    年    3     月    20    日
附錄本案論罪科刑法條全文：
刑法第三百零五條
以加害生命、身體、自由、名譽、財產之事恐嚇他人，致生危害
於安全者，處二年以下有期徒刑、拘役或三百元以下罰金。


司法院資訊處製作；財團法人民間司法改革基金會備份。
